【裁判字號】    99,重訴,2
【裁判日期】    990309
【裁判案由】    侵權行為損害賠償
【裁判全文】
臺灣高等法院臺南分院民事判決  99年度重訴字第2號
原      告  甲○○
            丙○○
上二人共同
訴訟代理人  蘇文奕  律師
            陳郁芬  律師
被      告  乙○○
訴訟代理人  江信賢  律師
            曾靖雯  律師
            蔡麗珠  律師
            蕭立俊  律師
上列被告因業務過失致死案件，經原告於刑事程序提起附帶
民事訴訟，請求侵權行為損害賠償事件，由刑事庭裁定（98年度
重交附民字第65號）移送前來，本院於中華民國99年2月23日言
詞辯論終結後，判決如下︰
    主  文
被告應給付原告甲○○新臺幣壹佰捌拾陸萬伍仟玖佰參拾貳元，
給付原告丙○○新台幣壹佰捌拾壹萬參仟柒佰捌拾參元，及均自
民國99年1月7日起至清償日止，按週年利率百分之五計算之利息
。
原告甲○○、丙○○其餘之訴均駁回。
訴訟費用由被告負擔十分之三，餘由原告負擔。
本判決第一項於原告甲○○、丙○○分別以新臺幣陸拾貳萬元、
陸拾萬元為被告供擔保後，得為假執行；但被告如於標的物拍賣
或變賣終結前分別以新臺幣壹佰捌拾陸萬伍仟玖佰參拾貳元、壹
佰捌拾壹萬參仟柒佰捌拾參元為原告甲○○、丙○○供擔保後，
得免為假執行。
原告甲○○、丙○○其餘假執行之聲請均駁回。
    事  實
甲、原告方面：
一、聲明：(一)被告應給付原告甲○○新臺幣(下同）607萬8780元
    ，給付原告丙○○607萬5180元，及均自附帶民事訴訟起訴
    狀繕本送達被告翌日起至清償日止，按週年利率百分之5計
    算之利息。(二)訴訟費用由被告負擔。(三)願供擔保聲請宣告假
    執行。
二、陳述：
  (一)被告係以木工裝潢為業，並以駕駛貨車載送工具外出工作為
    附隨業務，係從事駕駛業務之人，其於民國（下同）98年1
    月21日下午駕駛車牌號碼1213-PX號自小貨車沿台南市○○
    街○段由西往東方向行駛，本應注意車前狀況，隨時採取必
    要之安全措施，且在未劃標線之道路，應靠右行駛，惟卻疏
    未注意，於左轉進入本原街一段140巷內時，撞擊原告2人之
    子吳瑞斌，致吳瑞斌不幸死亡，案經台灣台南地方法院98年
    度交訴字第68號判決被告有罪在案。
  (二)經查，本件車禍之發生，係因被告駕駛不當，依法自應負損
    害賠償責任無疑，茲將請求損害賠償之內容列陳如下:
  1.喪葬費用部分:吳瑞斌意外身亡後，原告甲○○為其支出喪
    葬費計14萬5300元，有收據影本乙紙附呈可稽，此項損害依
    民法第192條第1項規定，應由被告負賠償之責。
  2.扶養費部分:原告甲○○(即被害人之父)於事發時年30歲，
    原告丙○○(即被害人之母)事發時年28歲，均是吳瑞斌(91
    年12月9日生)成年後依法負扶養義務之人，因吳瑞斌死亡，
    其等之扶養權利受有損害。依96年台灣地區簡易生命表觀之
    ，於吳瑞斌成年時(即111年12月9日)，原告甲○○之年齡為
    44歲，尚有平均餘命36.45歲(本件僅以36年計算)，原告丙
    ○○之年齡為42歲，尚有餘命38.26年(本件僅以38年計算);
    而台灣地區97年平均每人每月消費支出為1萬7548元，僅以
    每年消費支出20萬元計算，原告依平均餘命年數請求被告賠
    償原告每人每年各20萬元之扶養費用，並依霍夫曼方式扣除
    期前利息，合計被告應賠償原告甲○○扶養費418萬3480元
    ，賠償原告丙○○扶養費432萬5180元。
  3.慰撫金部分：查吳瑞斌係原告2人之獨子，健康活潑，頭腦
    聰明，未來前途不可限量，是原告2人未來希望之所繫。詎
    料，愛子竟無端遭此橫禍，原告二人逢此惡耗，更是痛不欲
    生，幾近崩潰。凡此種種，實均為不可彌補之損害。而事發
    迄今，被告亦毫無悔意，拒不賠償分文，令原告精神上益加
    痛苦不堪，爰依民法第194條之規定，請求被告賠償原告各
    250萬元之精神慰撫金，聊資慰藉。
  4.累計，原告甲○○應可請求被告賠償682萬8780元，原告丙
    ○○可請求被告賠償之金額為682萬5180元。因原告2人已受
    有汽車強制責任險理賠150萬元，原告2人爰就請求之金額每
    人各扣除75萬元。
三、證據：援用刑事立證方法，並提出收據一件為證。
乙、被告方面：
一、聲明：(一)原告之訴及假執行之聲請均駁回。(二)訴訟費用由原
    告負擔。(三)如受不利之判決，願供擔保宣告免為假執行。
二、陳述：
  (一)被告駕駛車號1213-PX自用小貨車沿本原街1段由西向東行駛
    ，打左轉方向燈先暫停，等候對向機車通過後起步並按喇叭
    就左轉，進入140巷內前沒有看到任何人或物，一進入140巷
    後，就感覺左後輪有輾壓到東西跳一下，即下車查看，就看
    到對方倒在左後輪旁，足見小貨車產生之死角，係導致本件
    事故發生之原因。
  (二)按「行人不得在道路上任意奔跑、追逐、嬉戲或坐、臥、蹲
    、立，阻礙交通。」，道路交通安全規則第133絛定有明文
    。本案被害人吳瑞斌於140巷道上嬉戲玩沙，致被告進入巷
    道時可能產生死角撞擊後導致死亡，故被告縱有過失，亦僅
    為輕微之過失，不應由被告負擔肇事主因之責任。
  (三)復按「損害之發生或擴大，被害人與有過失者，法院得減輕
    賠償金額，或免除之」，民法第217絛第1項定有明文。查被
    害人吳瑞斌對於本件車禍之發生，係因於車道逗留妨礙交通
    所導致，其顯然亦與有過失。又原告二人雖為夫妻，一般仍
    認互負扶養之義務，原告所得請求之扶養費用自當必須扣除
    之，原告起訴分別請求扶養費用，並未扣除共同扶養義務之
    部分，應有不當。另原告請求被告給付精神慰撫金各250萬
    元，實屬過高，宜審酌兩造之身分、地位、學經歷、經濟狀
    況等情而為酌減。
丙、本院依職權調閱台灣高等法院98年度上訴字第959號刑事卷
    宗。
    理  由
一、原告甲○○、丙○○起訴主張：被告係以木工裝潢為業，並
    以駕駛貨車載送工具為附隨業務，係從事駕駛業務之人，其
    於98年1月21日下午駕駛車牌號碼1213-PX號自小貨車沿台南
    市○○街○段由西往東方向行駛，本應注意車前狀況，隨時
    採取必要之安全措施，且在未劃標線之道路，應靠右行駛，
    惟卻疏未注意，於左轉進入本原街一段140巷內時，撞擊原
    告之子吳瑞斌，致吳瑞斌傷重不治死亡，案經台灣台南地方
    法院98年度交訴字第68號判決被告有罪在案，為此依民法第
    184條、第192條、第193條、第195條之法律關係提起本訴，
    請求被告給付原告甲○○682萬8780元（喪葬費用14萬5300
    元，扶養費418萬3480元、精神慰藉金250萬元），給付原告
    丙○○682萬5180元（扶養費432萬5180元、精神慰藉金250
    萬元）等語。
二、被告辯稱：本案被害人吳瑞斌於140巷道上嬉戲玩沙，致被
    告進入巷道時可能產生死角撞擊後導致死亡，係本件肇事之
    主因，應予過失相抵，故被告縱有過失，亦僅為輕微之過失
    。另原告起訴請求扶養費用，並未扣除共同扶養義務之部分
    ，原告請求應給付精神慰撫金各250萬元，實屬過高云云，
    資為抗辯。
三、原告甲○○、丙○○主張：被告於98年1月21日下午駕駛車
    牌號碼1213-PX號自小貨車沿台南市○○街○段由西往東方
    向行駛，未注意車前狀況及靠右行駛，於左轉進入本原街一
    段140巷內時，撞擊原告之子吳瑞斌，致吳瑞斌受有頭部輾
    壓傷併顱骨骨折、顱內出血等傷害送醫不治死亡之事實，此
    業經臺灣臺南地方法院檢察署督同法醫師相驗屬實，有勘驗
    筆錄、相驗屍體證明書、檢驗報告書及相驗照片附卷（相驗
    卷第35頁、第39頁至第47頁、第58-65頁），堪信真正。
四、按「按汽車行駛時，駕駛人應注意車前狀況，並隨時採取必
    要之安全措施。」，道路交通安全規則第94條第3項定有明
    文。被告為汽車駕駛人，自應注意及此。又本件事故發生當
    時天候晴、日間自然光線、路面鋪裝碎石、乾燥、無缺陷、
    無障礙物、視距復屬良好，有上揭道路交通事故調查報告表
    (一)一份及上揭道路交通事故現場蒐證照片5幀在卷（相驗卷
    第12頁、第14頁至第16頁）可參，被告並無不能注意之情事
    。然被告卻疏未注意上揭道路交通安全規則，於前揭時、地
    駕駛上開自小貨車，沿臺南市○○街○段由西往東方向行駛
    ，於左轉進入本原街一段140巷內時，竟疏未發現在該巷內
    道路上嬉戲之被害人吳瑞斌，其所駕駛之上開自小貨車因而
    撞及被害人吳瑞斌，並致被害人吳瑞斌送醫急救仍因顱內出
    血不治死亡，被告對於本件車禍之發生，顯有過失。本件經
    送請臺灣省臺南區車輛行車事故鑑定委員會、臺灣省車輛行
    車事故覆議鑑定委員會鑑定結果，亦認「被告駕駛小貨車，
    未注意車前狀況，為肇事主因」、「吳瑞斌於車道逗留妨礙
    交通，為肇事次因」。有臺灣省臺南區車輛行車事故鑑定委
    員會98年3月20日南鑑字第0985900817號函、臺灣省車輛行
    車事故覆議鑑定委員會98年5月12日覆議字第0986201669號
    函附鑑定意見書一份在卷（相驗卷第77頁、第78頁、第84頁
    ）可稽，益證被告前述過失行為，確為本件車禍之肇事原因
    。又被害人吳瑞斌係因本件車禍死亡，則被害人吳瑞斌之死
    亡與被告之過失行為間有相當因果關係，亦堪認定。
五、次按「因故意或過失，不法侵害他人之權利者，負損害賠償
    責任」、「不法侵害他人之身體或健康者，對於被害人因此
    喪失或減少勞動能力或增加生活上之需要時，應負損害賠償
    責任。」、「不法侵害他人之身體、健康、名譽、自由、信
    用、隱私、貞操，或不法侵害其他人格法益而情節重大者，
    被害人雖非財產上之損害，亦得請求賠償相當之金額。其名
    譽被侵害者，並得請求回復名譽之適當處分。」，民法第18
    4條第1項、第193條第1項、第195條第1項分別定有明文。茲
    查被告上開過失行為，致原告之子吳瑞斌死亡，兩者間顯有
    相當之因果關係，係屬侵權行為，原告本於侵權行為之法律
    關係，請求被告為損害賠償，於法有據，爰就原告之請求分
    述如下：
  (一)喪葬費用部分:
    被害人吳瑞斌意外身亡後，原告甲○○為其支出喪葬費用，
    計14萬5300元，此有收據影本乙紙在卷可稽，為被告所不爭
    ，且核為喪葬費用所必需，應予准許。
  (二)扶養費部分:
    按「直系血親相互間，互負扶養義務」、「夫妻互負扶養義
    務，其負扶養義務之順序與直系血親卑親屬同」，民法第11
    14條第1款、第1116條之1分別定有明文。查原告甲○○(即
    被害人之父)係68年10月8日生，此有相驗卷錄記載足憑；原
    告丙○○(即被害人之母)則係70年5月21日生，有卷附國民
    身分證影本可按，均是被害人吳瑞斌(91年12月9日生)成年
    後依法負扶養義務之人。原告甲○○、丙○○主張因吳瑞斌
    死亡，其等之扶養權利分別受有損害，請求給付扶養費，於
    法有據。依96年台灣地區簡易生命表觀之，於吳瑞斌成年時
    （即111年12月9日），原告甲○○之年齡為43歲又2月，尚
    有平均餘命36.45歲，原告丙○○之年齡為41歲又6月，尚有
    餘命38.26年，原告甲○○、丙○○分別請求36年、38年之
    扶養費，亦無不合。又夫妻互負扶養義務，原告二人為夫妻
    關係，則除被害人外，尚由彼此互負扶養義務，即應扶養義
    務者為二人，原告主張應由被害人獨負扶養義務，即無可採
    。而台灣地區97年平均每人每月消費支出為1萬7548元，按
    每年消費支出20萬元計算，被告對此並不爭執，依霍夫曼法
    扣除中間利息計算結果，原告甲○○得請求金額為209萬174
    5元【年別5%複式霍夫曼計算法（第1年不扣除中間利息），
    其計算式為：[200000×20.0000000（此為應受扶養36年之
    霍夫曼係數）]除以2（負扶養義務人數）=0000000（小數點
    以下4捨5入）】，原告丙○○得請求金額為216萬2547元【
    年別5%複式霍夫曼計算法（第1年不扣除中間利息），其計
    算式為：[200000×21.00000000（此為應受扶養38年之霍夫
    曼係數）]除以2（負扶養義務人數）=0000000（小數點以下
    4捨5入）】，原告其餘之請求，即非有據。
  (三)慰撫金部分：
    被害人吳瑞斌係原告2人之獨子，係原告未來希望之所繫，
    突遭此巨變，原告痛不欲生，精神受有痛苦，可以預見，請
    求給付精神慰藉金，於法有據。茲查原告甲○○自承係國中
    畢業，目前無業、沒有工作及財產；原告丙○○係高職畢業
    ，工廠作業員，月入約2萬元，沒有財產；被告係安順國中
    畢業，木工裝潢，每月收入不定，沒有財產，此有稅務電子
    閘門資料查詢表在卷可稽。本院審酌兩造之教育、經濟、身
    分等一切情狀，及原告所受痛苦之程度，認原告請求精神慰
    撫金各以150萬元為適當，此部分應予准許；逾此之請求，
    則無理由，應予駁回。
  (四)累計，原告甲○○得請求373萬7045元（其中喪葬費用14萬
    5300元，扶養費用209萬1745元，精神慰撫金150萬元）；原
    告丙○○得請求366萬2547元（扶養費用216萬2547元、精神
    慰撫金150萬元）。
六、復按「損害之發生或擴大，被害人與有過失者，法院得減輕
    賠償金額，或免除之。」民法第217條第1項定有明文。「行
    人不得在道路上任意奔跑、追逐、嬉戲或坐、臥、蹲、立，
    阻礙交通。」，道路交通安全規則第133條定有明文。查被
    害人吳瑞斌遭被告自小貨車撞及係在140巷距路旁1.6公尺，
    且於距本源街1段3.8公尺處之道路上留有一灘血跡（相驗卷
    第11頁），堪認被害人吳瑞斌係於140巷道路上嬉戲玩沙，
    致遭被告所駕駛之上開自小貨車撞及，被害人吳瑞斌違反上
    開規定肇致本件車禍之發生，自與有過失。本院審酌被告與
    被害人吳瑞斌上開就車禍發生情形及過失程度，認被告與被
    害人吳瑞斌應各負70％與30％之過失責任，因此減免被告30
    ％之賠償，減免後被告應賠償原告甲○○261萬5932元（373
    萬7045元×0.7=261萬5931.5元，小數點4捨5入），賠償原
    告丙○○256萬3783元（366萬2547元×0.7=256萬3782.9元
    ，小數點4捨5入）
七、末按「被保險汽車發生汽車交通事故，受益人得在本法規定
    之保險金額內，直接向保險人請求保險金」；「保險人依本
    法規定給付之保險金，視為加害人或被保險人損害賠償金額
    之一部分，加害人或被保險人受賠償請求時，得扣除之」，
    強制汽車責任保險法第28條及第30條分別定有明文。經查原
    告甲○○、丙○○自承因本件車禍事故，各領得強制汽車責
    任險之保險金額75萬元（本院卷第50頁反面），揆諸前開說
    明，自應由被告應賠償原告之賠償金額中扣除，扣除後被告
    應賠償原告甲○○186萬5932元（261萬5932元-75萬元=186
    萬5932元），賠償原告丙○○181萬3783元（256萬3783元-7
    5萬元=181萬3783元）。
八、綜上所述，原告鄭貴德、丙○○基於民法侵權行為之法律關
    係，訴請被告損害賠償，於法有據。原告鄭貴德請求186萬
    5932元，原告丙○○請求181萬3783元，及均自附帶民事起
    訴狀繕本送達翌日即99年1月7日起至清償日止，按週年利率
    百分之5計算之利息，尚無不合，應予准許；原告鄭貴德、
    丙○○其他逾此之請求，則無理由，應予駁回。
九、假執行之宣告：
    兩造陳明願供擔保宣告假執行或免為假執行，就原告鄭貴德
    、丙○○勝訴部分，核無不合，爰酌定相當擔保金額分別予
    以准許；至於原告鄭貴德、丙○○敗訴部分，假執行已失請
    求依據，應予駁回。
十、本件事證已臻明確，兩造其餘攻擊防禦方法及證據資料，核
    與本件判決結果不生影響。
結論：本件原告鄭貴德、丙○○之訴，均為一部有理由，一部無
理由，依民事訴訟法第79條、第85條第1項前段、第463條、第39
0條第2項、第392條，判決如主文。
中    華    民    國    99    年    3     月    9     日
                  民事第二庭    審判長法  官  陳光秀
                                      法  官  莊俊華
                                      法  官  曾平杉
上為正本係照原本作成。
如對本判決上訴，須於判決送達後20日內向本院提出上訴狀，未
表明上訴理由者，應於上訴後20日內，向本院提出理由書（須附
繕本）。依法須繳納裁判費並應委任律師為訴訟代理人，始得上
訴。
中    華    民    國    99    年    3     月    10    日
                                      書記官  葉秀珍
【附記】
民事訴訟法第466條之1：
(1)對於第二審判決上訴，上訴人應委任律師為訴訟代理人。但上
  訴人或其法定代理人具有律師資格者，不在此限。
(2)上訴人之配偶、三親等內之血親、二親等內之姻親，或上訴人
  為法人、中央或地方機關時，其所屬專任人員具有律師資格並
  經法院認為適當者，亦得為第三審訴訟代理人。
民事訴訟法第466條之2第1項：
  上訴人無資力委任訴訟代理人者，得依訴訟救助之規定，聲請
  第三審法院為之選任律師為其訴訟代理人。

司法院資訊處製作；財團法人民間司法改革基金會備份。
